臺灣高等法院刑事判決　　　　　　　　　　　　　　九十年度上訴字第三一八六號
　　上 訴 人即
　　被　　　告　丁○○
　　選任辯護人　謝錫福
右上訴人因違反槍砲彈藥刀械管制條例案件，不服臺灣桃園地方法院八十九年度訴字
第一二九號，中華民國八十九年十一月十日第一審判決（起訴案號：臺灣桃園地方法
院檢察署八十八年度偵字第一八二五０號及移送併辦案號：台灣桃園地方法院檢察署
八十九年度偵字第二二五八號）提起上訴，本院判決如左：
    主  文
原判決撤銷。
丁○○未經許可，製造可發射子彈具有殺傷力之改造玩具手槍，處有期徒刑柒年，併
科罰金新台幣伍拾萬元，罰金如易服勞役以罰金總額與六個月之日數比例折算。
扣案仿ＢＥＲＥＴＴＡ廠半自動手槍製造之金屬玩具手槍壹支（槍枝管制編號000
0000000號）、仿ＳＩＧＳＡＵＥＲ廠Ｐ２２０型半自動手槍製造之金屬玩具
手槍壹支（槍枝管制編號0000000000號）、仿德林吉雙管手槍製造之金屬
玩具手槍貳支（槍枝管制編號0000000000─五）、玩具金屬空彈殼拾伍顆
、火藥捌拾陸顆、底火拾貳枚、撞針貳支、電動鑽床壹座、鐵錘壹支、銼刀柒支、
鐵鉗支、電動鑽筆拾壹支、鋸子貳支、一字起子壹支、扳手壹支、磨石棒肆支、鐵
管肆支及銅條捌支，均沒收。
    事  實
一、丁○○先於民國（下同）八十八年十月下旬某日，經由友人綽號「阿狂」之甲○○介紹，至台北縣新莊市某玩具槍店，以新台幣（下同）六千元之代價，購得仿
    ＢＥＲＥＴＴＡ廠半自動手槍製造之金屬玩具手槍一支（槍枝管制編號0000
    000000號）、仿ＳＩＧＳＡＵＥＲ廠Ｐ２２０型半自動手槍製造之金屬玩
    具手槍一支（槍枝管制編號0000000000號），及子彈十顆，攜返桃園
    縣桃園市○○路一四六之一號九樓，竟基於改造手槍、子彈之犯意，自八十八年
    十月底起至同年十一月二十八日止，在上址住處，未經許可，以電動鑽床等工具
    ，將上開二支玩具手槍原有之槍管拆下，更換已貫通之土造金屬槍管，接續製造
    完成具有殺傷力之仿ＢＥＲＥＴＴＡ廠半自動手槍製造之金屬玩具手槍一支及未
    具撞針結構尚未改造完成不具殺傷力之仿ＳＩＧＳＡＵＥＲ廠Ｐ２２０型半自動
    手槍製造之金屬玩具手槍一支，又同時在上址居住處，以填發火藥及底火之方式
    接續製造具殺傷力之子彈六顆及尚未改造完成不具殺傷力之子彈三顆，並未經許
    可持有上開改造手槍、子彈及不具底火、火藥而不具殺傷力之制式子彈一顆（彈
    底標記為ACP96 9mm）。迄八十八年十一月三十日上午七時許，為警持檢察官簽
    發之搜索票至其上址住處搜索當場查獲，並扣得上開改造玩具手槍二支及子彈十
    顆，另搜得其所有供改造槍彈用之玩具金屬空彈殼十五顆、火藥八十六顆、底火
    三十二枚、撞針二支及改造工具電動鑽床一座、鐵錘一支、銼刀七支、鐵鉗三支
    、電動鑽筆十一支、鋸子二支、一字起子一支、扳手一支、磨石棒四支、鐵管四
    支、銅條八支等物。猶不知悔改，仍基於同一概括犯意，自八十八年十二月下旬
    起，在桃園縣中壢市○○路三十一號未經許可持有業經改造而具殺傷力之仿德林
    吉雙管手槍製造之金屬玩具槍二支（槍枝管制編號000000000─五）及
    具殺傷力之土造子彈七顆、不具殺傷力之土造子彈二顆。嗣經警於八十九年元月
    三十日凌晨一時五十分許在上址查獲，並起出前開改造玩具手槍及子彈。
二、案經台北市政府文山第二分局報請臺灣桃園地方法院檢察署檢察官偵查起訴及移
    送併辦。
    理  由
一、訊據被告丁○○矢口否認前揭犯行，並辯稱：查獲之槍彈都不是伊的，是綽號「
    阿狂」之甲○○的，因八十八年十一月三十日快天亮時，甲○○才離開，那些東
    西都是他的，包括槍彈及改造工具，至伊左手掌受傷係因案發前兩天甲○○拿改
    造之子彈給伊看，不料發生爆炸，所以伊手才受傷，地點在外面，不在伊家裡，
    伊沒有改造任何槍彈；至八十九年一月三十日查獲之槍彈亦係甲○○自行擺放於
    查獲地點，與伊無涉云云。
二、經查：
（一）八十八年十一月三十日查獲部分：右開犯罪事實業據被告於警訊時供承不諱（
      見偵查卷第五頁背面、第六頁正面），並有如事實欄所載之物扣案及手槍照片
      二幀在卷可稽，扣案之手槍及子彈送鑑結果，該把改造九０手槍（槍枝管制編
      號0000000000號），認係仿ＢＥＲＥＴＴＡ廠半自動手槍製造之玩
      具槍更換另行車造已貫通之金屬槍管而成之改造手槍，機械性能良好，認具殺
      傷力，另一把改造九二手槍（槍枝管制編號0000000000號），認係
      仿ＳＩＧＡＡＵＥＲ廠Ｐ２２０型半自動手槍製造之玩具槍，更換已貫通之土
      造金屬槍管改造而成，惟因不具撞針結構，無法供擊發子彈使用，認不具殺傷
      力，另改造子彈九顆（已試射完罄），認均係由玩具子彈改造而成，其中三顆
      無法擊發不具殺傷力，其餘六顆均可擊發，至送鑑制式子彈一顆，認係制式口
      徑九ＭＭ子彈，因不具底火及火藥，認不具殺傷力，此有內政部警政署刑事警
      察局八十八年十二月八日刑鑑字第一二八九一二號鑑驗通知書（見偵字第一八
      二五０號卷第二五頁）及九十年十一月十五日（九十）刑鑑字第二一００五五
      號函（附於本院卷）在卷可稽。依鑑驗結果，該二把玩具手槍及子彈之改造方
      式核與被告供述之情節相符，且被告於八十八年十一月二十八日晚上因改造子
      彈炸傷左手腕，亦有警訊筆錄及照片一張可證，益徵被告前揭自白屬實，胥足
      採信，是堪認其確有前開犯行。被告嗣翻稱其並未改造槍枝，且查獲之槍彈均
      係甲○○所攜來未帶走云云，証人即其女友丙○○雖附和其詞，然證人甲○○
      堅詞否認，並於原審証稱伊僅帶被告至新莊市某家模型玩具店買槍彈後即先行
      離去，未助其改造等語（見原審卷第三七頁背面、第三八頁），於本院則進一
      步說明：被告曾多次請託伊幫忙改造槍枝，伊因當時已有案在身，乃予拒絕，
      僅帶被告至新莊購買槍彈後令其自行設法改造，亦未提供零件及工具，後伊時
      常去拜訪被告，每次均見被告在磨子彈、槍管，進行改造工作，其手炸傷時，
      伊甚至提供藥物供其療傷等語（見本院九十年十月二十三日訊問筆錄）。而經
      本院當庭令証人丙○○與被告對質，証人丙○○稱甲○○約凌晨二、三點來訪
      ，當時伊與丁○○正在臥室內睡覺，伊起來開門，甲○○帶了二個紙袋及一個
      紙箱，進屋後將紙箱放在客廳地板，紙袋則放在沙發上，放好後即直接走入臥
      房找被告，伊即至兒子房內休息，甲○○約一個小時離開，被告在臥房內沒有
      出來云云。被告則稱甲○○來時，伊在浴室洗澡，甲○○帶了一個塑膠袋及一
      個紙箱，均放在門口旁邊地上。伊沐浴時，甲○○一直在客廳等待，但伊沐畢
      出來時，甲○○已離開，伊等二人並未講到話（均見本院九十年十月二十三日
      訊問筆錄）。彼等二人所述，大相逕庭，顯非事實。另証人即查獲警員乙○○
      並証稱一支改造玩具手槍係自沙發上一紙袋內查獲，另一支改造玩具手槍則係
      由被告房間床頭櫃旁之桌子抽屜內起出，鑽床等工具均在客廳發現，大部分放
      置地上，少部分裝在小紙箱內（見本院九十年十月二十三日訊問筆錄）。尤徵
      被告上開辯解，純屬飾卸之詞，不足採信。
（二）八十九年一月三十日查獲部分：查被告於八十九年一月卅日十二時五分引領警
      方在中壢市○○路三一號旁車庫內，起獲制式掌心雷手槍二支及子彈四顆，又
      另五顆子彈係八十九年一月卅日凌晨一時五十分為警在中壢市○○路三一號前
      騎樓ＳＫＥ─八八八號輕型機車安全帽內起獲，此據被告供承無訛，並有照片
      五幀在卷可稽。被告供承該機車為其代步工具，安全帽亦為其所有，平日機車
      均停置於其視線範圍內，安全帽亦擺放在其所經營之檳榔攤內，當日為警盤查
      時，其與女友丙○○正欲共騎機車返家，而為警在其所戴之安全帽內查獲該五
      顆子彈，且子彈之包裝袋與其檳榔攤內所用以包裝檳榔之袋子完全相同（見偵
      字第二二五八號卷第五頁背面、第六頁）。証人即被告女友丙○○復証稱ＳＫ
      Ｅ─八八八號輕型機車是被告所購，而被告在警方到達之前曾拿一包東西，但
      伊當時不知是子彈（見偵字第二二五八號卷第十頁）。並有現場照片七幀可佐
      。被告於警、偵訊中復坦承扣案之槍彈均為其所有，並稱因恐遭警查獲故藏置
      於車庫內（見偵字第二二五八號卷第二三、二四、二五頁）。顯見扣案之槍彈
      確為被告所持有。其嗣後雖翻異前詞否認為其所有，並辯稱為甲○○所擺放，
      然此據証人甲○○堅決否認（見本院九十年十月二十三日訊問筆錄），且與前
      開証據不符，足見被告所辯，無非飾詞圖卸，洵無可採。扣案之制式掌心雷手
      槍二支（獲案槍枝管制編號0000000000-0）均實係以仿德林吉雙管手槍製造之
      金屬玩具槍將其上方之槍管車通並換裝金屬撞針改造而成，其機械性能良好，
      具發射子彈功能，均認具殺傷力；扣案子彈九顆，均認係金屬彈殼、彈頭（直
      徑約八mm）組合而成之土造子彈，經試射結果，有七顆可擊發，認具殺傷力，
      餘二顆未能擊發，故不具殺傷力，此分別有內政部警政署刑事警察局八十九年
      二月十五日刑鑑字第一四五三０號鑑驗通知書（見偵字第二二五八號卷第三三
      頁）及九十年十二月五日（九十）刑鑑字第二二二五七四號函（附於本院卷）
      可稽。
（三）綜上，本件事證已明，被告犯行洵堪認定，應依法論科。又被告所改造及持有
      者均為玩具手槍而非所謂之「模型槍」乙節，有前述鑑驗通知書所載可憑，公
      訴人指扣案之手槍為改造模型槍云云，容有誤會，應予敘明。
二、核被告所為，係犯槍砲彈藥刀械管制條例第十一條第一項之未經許可，製造可發
    射子彈具有殺傷力之槍枝罪及同條例第十二條第一項之製造子彈罪。其同時同地
    改造二把玩具手槍及子彈，各係基於單一犯意接續進行而為，且僅侵害單一社會
    法益，均僅構成單純一罪，公訴人認應分別成立連續犯，似有誤會，應予敘明。
    至其製造完成後復未經許可持有該具殺傷力之手槍、子彈之低度行為，應為製造
    之高度行為所吸收，不另論罪。又併辦部分（八十九年偵字第二二五八號）即被
    告於八十八年十二月起未經許可持有具殺傷力之改造玩具手槍及子彈之行為，與
    前開改造後持有改造玩具手槍、子彈行為，時間緊接，犯罪構成要件相同，顯係
    基於概括犯意為之，應依連續犯規定論以一罪，而同為製造犯行所吸收，不另論
    罪。此部分雖未據起訴，惟與起訴部分有連續犯之裁判上一罪關係，為起訴效力
    所及，本院自得併予審理。公訴人誤認被告所改造者為模型槍而指其係犯同條例
    第十條第一項之改造模型槍罪，自屬未洽，起訴法條應予變更。又被告同時改造
    玩具手槍及土造子彈，為一行為觸犯數罪名，屬想像競合犯，應從一重之未經許
    可製造可發射子彈具有殺傷力之槍枝罪處斷，公訴人認兩罪具有方法結果之牽連
    關係，尚有未洽，附此敘明。原審予以論罪科刑，固非無見，惟就併辦部分認時
    隔太久無連續犯關係而不予審理，已有未合，且就扣案子彈具殺傷力之顆數認定
    亦有違誤，被告上訴空言否認犯罪，雖無理由，然原判決既有可議，應由本院予
    以撤銷改判。爰審酌被告有妨害家庭、毒品前科，此有臺灣高等法院被告全國前
    案紀錄表存卷可按，及其犯罪之動機、目的、於自宅改造玩具手槍、子彈而具殺
    傷力，於查獲後猶再度持有具殺傷力之改造玩具手槍及子彈，槍枝數量總計達四
    支，對社會之潛在危害不可謂不大，其犯後仍飾詞圖卸等一切情狀，量處如主文
    所示之刑，併科罰金部分並諭知易服勞役之折算標準，以示懲儆。又槍砲彈藥刀
    械管制條例已於九十年十一月十四日修正公布刪除原第十九條有關強制工作之規
    定。且參酌被告雖製造手槍及子彈，但並未持以犯案，且被告前未無違反槍砲彈
    藥刀械管制條例之前科紀錄，有前開被告全國前案紀錄表可參，本院認對被告尚
    無預防矯治其社會危險性之必要，故不另併諭知被告強制工作，併此敘明。
三、扣案仿ＢＥＲＥＴＴＡ廠半自動手槍製造之改造金屬玩具手槍一支（槍枝管制編
    號0000000000號）、仿德林吉雙管手槍製造之改造金屬玩具手槍二支
    （槍枝管制編號000000000─五），均為違禁物，應依刑法第三十八條
    第一項第一款，宣告沒收；另仿ＳＩＧＳＡＵＥＲ廠Ｐ２２０型半自動手槍製造
    之改造金屬玩具手槍一支（槍枝管制編號0000000000號）雖不具殺傷
    力，然為被告所有供犯罪所用之物，及玩具金屬空彈殼十五顆、火藥八十六顆、
    底火三十二枚、撞針二支，連同改造工具電動鑽床一座、鐵錘一支、銼刀七支、
    鐵鉗三支、電動鑽筆十一支、鋸子二支、一字起子一支、扳手一支、磨石棒四支
    、鐵管四支、銅條八支等物，均係被告所有，且供犯罪所用之物，已經其於警訊
    時供明在卷，故均依法併予宣告沒收。至具殺傷力之子彈十三顆、不具殺傷力之
    改造子彈五顆及制式子彈一顆，因均已試射或拆解而滅失，自不得宣告沒收。
據上論斷，應依刑事訴訟法第三百六十九條第一項前段、第三百六十四條、第二百九
十九條第一項前段、第三百條，槍砲彈藥刀械管制條例第十一條第一項、第十二條第
一項，刑法第十一條前段、第五十五條、第五十六條、第四十二條第三項、第三十八
條第一項第一款、第二款，罰金罰鍰提高標準條例第二條，現行法規所定貨幣單位折
算新台幣條例第二條，判決如主文。
本案經檢察官費玲玲到庭執行職務。
中      華      民      國    九十一    年      一      月     十六     日
                                臺灣高等法院刑事第十三庭
                                    審判長法  官  蔡    燉
                                          法  官  鄧  振  球
                                          法  官  盧  彥  如
右正本證明與原本無異。
如不服本判決應於收受送達後十日內向本院提出上訴書狀，其未敘述上訴之理由者並
得於提起上訴後十日內向本院補提理由書（均須按他造當事人之人數附繕本）。
                                          書記官  何  閣  梅
中      華      民      國    九十一    年      一      月     十八     日
附錄：本案論罪科刑法條全文
槍砲彈藥刀械管制條例第十一條
未經許可，製造、販賣或運輸第四條第一項第一款所稱其他可發射金屬或子彈具有殺
傷力之各式槍砲者，處五年以上有期徒刑，併科新臺幣一千萬元以下罰金。
未經許可，轉讓、出租或出借前項所列槍砲者，處三年以上十年以下有期徒刑，併科
新臺幣七百萬元以下罰金。
意圖供自己或他人犯罪之用，而犯前二項之罪者，處無期徒刑或七年以上有期徒刑，
併科新臺幣一千萬元以下罰金。
未經許可，持有、寄藏或意圖販賣而陳列第一項所列槍砲者，處一年以上七年以下有
期徒，併科新臺幣七百萬元以下罰金。
第一項至第三項之未遂犯罰之。
